臺灣高等法院民事判決
111年度上易字第660號
上  訴  人  武玉仙  
訴訟代理人  洪崇遠律師
            蕭萬龍律師
複代理人    李庚道律師
被上訴人    鍾映婕  
上列當事人間請求損害賠償事件，上訴人對於中華民國111年3月
25日臺灣桃園地方法院110年度訴字第1918號第一審判決提起上
訴，本院於111年7月20日言詞辯論終結，判決如下：
    主      文
上訴駁回。
第二審訴訟費用由上訴人負擔。
    事實及理由
一、被上訴人起訴主張：伊於民國89年2月18日與訴外人王詔民
    結婚，同年6月2日登記，並育有1名子女，王詔民於110年間
    開始生活步調不正常、態度可疑，嗣於110年7月19日，有不
    明人士在伊家門前，投遞裝有王詔民與上訴人於公共場所牽
    手步行之合照及上訴人於產後護理之家休養單據等資料之信
    件，經伊質問王詔民後，始知悉上訴人與王詔民有婚外情並
    發生性行為而生下一女。上訴人與王詔民共同不法侵害伊之
    配偶權且情節重大，且上訴人一再以信件、訊息挑釁伊，嚴
    重干擾伊之家庭生活，造成伊精神上受有痛苦，爰依民法第
    184條第1項前段、第195條第1項、第3項規定，請求上訴人
    應給付伊非財產上損害新臺幣（下同）60萬元，及自起訴狀
    繕本送達之翌日起至清償日止，按年息百分之5計算利息（
    原審就上開部分為上訴人敗訴之判決，上訴人聲明不服，提
    起上訴。至被上訴人請求超逾上開部分，未據其聲明不服，
    已經確定，該部分非本院審理範圍）。並於本院聲明：上訴
    駁回。
二、上訴人則以：伊自認識王詔民以來，王詔民即稱其與被上訴
    人間早已無情感，其等僅剩名分上之牽絆，伊才為進一步之
    接觸，且伊於110年7月間為王詔民生下一女後，亦獨自扶養
    ，從未要求王詔民提供金錢資助或要求其與被上訴人離婚，
    並無侵害被上訴人婚姻關係之故意。而伊雖曾傳訊息予被上
    訴人，然僅係為表示被上訴人與王詔民間之婚姻關係本已有
    問題，非因伊介入所致，且至今王詔民並無支付任何費用，
    伊並非貪圖王詔民之錢財，另因伊於越南時僅有高中肄業，
    歸化我國籍後無足夠學歷得支應正常工作，僅以打工維生，
    尚需支付小孩扶養費，以一己之力扶養小孩，生活拮据，被
    上訴人請求金額顯屬過高云云，資為抗辯。並上訴聲明：㈠
    原判決不利於上訴人部分廢棄。㈡上開廢棄部分，被上訴人
    在第一審之訴及假執行之聲請均駁回。
三、兩造不爭執事項（見本院卷第60頁）：
　㈠被上訴人於89年6月2日與王詔民結婚登記，並育有1名成年女
    兒。
  ㈡上訴人知悉王詔民已婚，仍與王詔民自109年間起交往，並發
    生性行為而於000年0月0日生下一女，經王詔民於110年8月1
    0日認領為次女。
  ㈢上訴人對被上訴人寄發信件（110年10月15日收受）稱：「妳
    或許能阻止1天1個月1年，但妳能阻止一輩子嗎？妳有沒有
    想過我們不可能斷絕關係更不可能不聯絡…妳不需要定位查
    詢我們的行蹤沒意義啦」等語外（見原審卷第85頁），更於
    111年2月19日另以通訊軟體LINE對被上訴人傳送訊息稱：「
    他答應妳不見我，但我們每天一樣見面，我們也常去汽車旅
    館因為我們真的相愛，…，我們想在一起一定會相見的，車
    上放小孩尿布也是必須的」等語（見原審卷第119頁）。
四、兩造爭執事項：被上訴人請求精神慰撫金60萬元，是否過高
    ？
五、本院之判斷：
　㈠按因故意或過失，不法侵害他人之權利者，負損害賠償責任
    ，民法第184條第1項前段定有明文。不法侵害他人之身體、
    健康、名譽、自由、信用、隱私、貞操，或不法侵害其他人
    格法益而情節重大者，被害人雖非財產上之損害，亦得請求
    賠償相當之金額，其名譽被侵害者，並得請求回復名譽之適
    當處分；且此於不法侵害他人基於父、母、子女或配偶關係
    之身分法益而情節重大者準用之，民法第195條第1項、第3
    項規定甚明。再按婚姻係以夫妻之共同生活為其目的，配偶
    應互相協力保持其共同生活之圓滿安全及幸福，而夫妻互守
    誠實，係為確保其共同生活之圓滿安全及幸福之必要條件，
    故應解為配偶因婚姻契約而互負誠實之義務，配偶之一方行
    為不誠實，破壞共同生活之圓滿安全及幸福者，即為違反因
    婚姻契約之義務而侵害他方基於配偶關係之身分法益。配偶
    之一方行為不誠實與他人發生足以破壞夫妻共同生活之圓滿
    安全及幸福之行為者，該第三人與不誠實之配偶即為侵害配
    偶身分法益之共同侵權行為人。又侵害情節是否重大，應視
    個案侵害態樣、損害狀況、被害人之痛苦程度及忍受能力等
    個別情事，客觀判斷之。查上訴人明知王詔民為有配偶之人
    ，仍與之交往，並產下一女，依社會一般通念，自足以破壞
    被上訴人與王詔民間夫妻婚姻共同生活之圓滿、安全及幸福
    ，顯係故意不法侵害被上訴人基於配偶關係之身分法益，且
    情節重大，造成被上訴人之精神上受有極大痛苦，是其依上
    開規定，請求上訴人賠償非財產上損害，自屬有據。
　㈡復按不法侵害他人之人格權，被害人受有非財產上損害，請
    求加害人賠償相當金額之慰撫金時，法院對於慰撫金之量定
    ，應斟酌實際加害情形、所造成之影響、被害人痛苦程度、
    兩造之身分地位經濟情形及其他各種狀況，以核定相當之數
    額（最高法院47年台上字第1221號、51年台上字第223號裁
    判意旨參照）。查被上訴人為高中畢業，現在化妝品公司擔
    任門市銷售，月薪約4萬2,000元；上訴人為越南裔，高中肄
    業，以打工維生等情，為兩造所不爭（見本院卷第61頁），
    且兩造之所得及財產狀況各如卷附稅務電子閘門財產所得調
    件明細表所示（見原審限閱卷）。爰審酌兩造之身分、社會
    地位及財產狀況，被上訴人與王詔民自89年間結婚之年數，
    上訴人與王詔民相姦時間逾1年以上並生有婚外子女之不法
    加害情節等情狀，堪認被上訴人請求上訴人賠償非財產上損
    害60萬元，尚屬適當，並無過高情形，上訴人辯稱：原審酌
    定之精神慰撫金數額過高云云，即無足取。
六、給付無確定期限者，債務人於債權人得請求給付時，經其催
    告而未為給付，自受催告時起，負遲延責任。其經債權人起
    訴而送達訴狀，與催告有同一之效力；又遲延之債務，以支
    付金錢為標的者，債權人得請求依法定利率計算之遲延利息
    ；應付利息之債務，其利率未經約定，亦無法律可據者，週
    年利率為5%，此觀民法第229條第2項、第233條第1項前段、
    第203條規定甚明，被上訴人並得據此規定請求遲延利息。
七、綜上所述，被上訴人依民法第184條第1項前段、第195條第1
    項、第3項規定，請求上訴人給付60萬元，及自起訴狀繕本
    送達（送達證書見原審卷第77頁）之翌日即110年11月9日起
    至清償日止，按週年利率5%計算之利息，為有理由，應予准
    許。原審就此部分為上訴人敗訴之判決，並為准、免假執行
    之宣告，核無違誤。上訴論旨指摘原判決此部分不當，求予
    廢棄改判，為無理由，應駁回其上訴。
八、本件事證已臻明確，兩造其餘之攻擊或防禦方法及所用之證
    據，經本院斟酌後，認為均不足以影響本判決之結果，爰不
    逐一論列，附此敘明。
九、據上論結，本件上訴為無理由，依民事訴訟法第449條第1項
    、第78條，判決如主文。
中　　華　　民　　國　　111 　年　　8 　　月　　3 　　日
                  民事第十九庭  
                      審判長法  官  魏麗娟
                            法  官  潘進柳
                            法  官  郭佳瑛 
正本係照原本作成。
不得上訴。
中　　華　　民　　國　　111 　年　　8 　　月　　3 　　日
　　　　　　　　　　　　　
　　　　　　　　　　　　　  書記官  黃麗玲